【裁判字號】    99,聲判,209
【裁判日期】    991220
【裁判案由】    聲請交付審判
【裁判全文】
臺灣臺北地方法院刑事裁定             99年度聲判字第209號
聲  請  人  王鈺茹
代  理  人  林明正律師
被      告  許碩文
上列聲請人因告訴被告詐欺案件，不服臺灣高等法院檢察署檢察
長中華民國九十九年十月十一日九十九年度上聲議字第七０四三
號駁回聲請再議之處分（原不起訴處分案號：臺灣臺北地方法院
檢察署九十九年度偵續字第六六五號），聲請交付審判，本院裁
定如下：
    主  文
聲請駁回。
    理  由
一、本件聲請意旨如附件之聲請狀所載。
二、按告訴人不服上級法院檢察署檢察長或檢察總長認再議為無
    理由而駁回之處分者，得於接受處分書後十日內委任律師提
    出理由狀，向該管第一審法院聲請交付審判。法院認為交付
    審判之聲請不合法或無理由者，應駁回之；又法院為前項裁
    定前得為必要之調查，刑事訴訟法第二百五十八條之一、第
    二百五十八條之三第二項前段、第三項分別定有明文。次按
    向法院聲請交付審判，雖係對於「檢察官不起訴或緩起訴裁
    量權」制衡之一種外部監督機制，然法院就檢察官所為不起
    訴或緩起訴處分是否正確加以審查，以防止檢察機關濫權，
    依此立法精神，同法第二百五十八條之三第三項規定，法院
    審查聲請交付審判案件時「得為必要之調查」，其調查證據
    之範圍，自應以偵查中曾顯現之證據為限。而同法第二百六
    十條對於不起訴處分已確定或緩起訴處分期滿未經撤銷者，
    不得再行起訴之規定，其立法理由說明所謂不起訴處分已確
    定者，包括「聲請法院交付審判復經駁回者」之情形在內，
    是前述「得為必要之調查」，其調查證據範圍，更應以偵查
    中曾顯現之證據為限，不得就告訴人新提出之證據再為調查
    ，亦不得蒐集偵查卷以外之證據。否則，將與刑事訴訟法第
    二百六十條之再行起訴規定混淆不清，亦將使法院兼任檢察
    官之責，而有回復「糾問制度」之虞。況案件一經法院裁定
    交付審判，即如同檢察官提起公訴般，使案件進入審判程序
    ，則法院裁定交付審判之前提，必須偵查卷內所存證據已達
    刑事訴訟法第二百五十一條第一項所謂「足認被告有犯罪嫌
    疑」程度，亦即案件已經跨越起訴門檻，檢察官未行起訴情
    形下而言。縱法院事後審查交付審判案件，對於檢察官所認
    定事實或有不同判斷，但如該案件仍須另行蒐證始能判斷應
    否交付審判者，因交付審判審查制度並無如同再議救濟制度
    得為發回原檢察官續行偵查之設計，法院仍應依同法第二百
    五十八條之三第二項前段規定，以聲請無理由裁定駁回。
三、經查：本件聲請人即告訴人王鈺茹以被告許碩文涉犯詐欺罪
    嫌，訴由臺灣臺北地方法院檢察署檢察官偵查，經該署檢察
    官於民國九十九年六月十五日以九十九年度偵續字第六六五
    號為不起訴處分，經臺灣高等法院檢察署於九十九年九月二
    十九日以九十九年度上聲議字第七０四三號處分書認聲請人
    再議無理由而駁回再議。該處分書於九十九年十月八日寄存
    在臺北市政府警察局松山分局中崙派出所後，聲請人嗣即委
    由林明正律師於九十九年十月二十一日具狀向本院聲請交付
    審判等情，業經本院依職權調取臺灣臺北地方法院檢察署及
    臺灣高等法院檢察署上開案件卷宗核閱無訛，且有刑事交付
    審判聲請狀本院收狀日期戳章可證，聲請人提出本件聲請，
    在程序上於法並無不合，先予敘明。
四、聲請人認被告涉有刑法第三百三十九條第一項之詐欺取財罪
    嫌，固係指稱被告意圖為自己不法之所有，明知其所有坐落
    於臺北市中正區○○○路○段五十號七樓之三房屋內，曾經
    發生前住戶在上開房屋內自殺之情事，竟於民國九十八年十
    一、十二月間，隱瞞上情而向告訴人佯稱：系爭房屋內並無
    發生非自然死亡之情事等語，致告訴人陷於錯誤，而以新臺
    幣（下同）二千三百萬元之代價，向被告購得上開房屋。嗣
    告訴人於九十九年三、四月間欲進行該屋裝潢整修時，經鄰
    居告知上情，並查得被告曾委託其他房屋仲介公司出售系爭
    房地，因當時並未隱瞞該屋之實際情況，故買方僅願以一千
    八百萬元購買等情，告訴人始知受騙。因認被告涉有刑法第
    三百三十九條第一項之詐欺取財罪等罪嫌云云。次查：
  (一)上開房屋於九十四年一月間，確曾發生前屋主即案外人馬永
    駿之妻蕭先閩因罹患憂鬱症在該屋內上吊自殺，經送往三軍
    總醫院急救，仍急救無效死亡一節，有臺北市政府警察局中
    正第二分局思源街派出所一般陳報單、員警工作紀錄簿、案
    外人馬永駿之警詢筆錄及戶口名簿影本各一份在卷可稽（他
    自卷第五二頁至第五七頁），此部分之事實，固堪認定。
  (二)而被告於買受上開房屋後，於九十八年十一月二十五日與住
    商不動產簽訂委託銷售合約書，委託住商不動產代為銷售上
    開房屋時，雖有在房地產標的現況說明書上第八項「賣方產
    權期間內是否曾於本件物專有部分發生過兇殺或自殺致死之
    情事」欄內勾選「否」，有住商不動產房地產標的現況說明
    書一份附卷足憑（他字卷第一二頁）。然被告係於九十八年
    九月三十日購買上開房地，同年十月二十六日辦理所有權移
    轉登記，嗣於同年十二月二日將上開房屋售予告訴人，有被
    告與告訴人之不動產賣賣契約書、上開房屋建物登記第二類
    謄本各一份在卷可按（他字卷第三七頁至第三九頁、第六０
    頁至第六四頁）。是上開房屋內發生前屋主即案外人馬永駿
    之妻蕭先閩在該屋內上吊自殺，經送醫院急救仍無效死亡事
    件之時點，確非在被告於九十八年九月三十日買受上開房屋
    ，同年十月二十六日辦理所有權移轉登記後，亦即非在被告
    擁有上開房屋所有權期間內所發生，則被告在委託住商不動
    產代為銷售上開房屋時，在房地產標的現況說明書上第八項
    「賣方產權期間內是否曾於本件物專有部分發生過兇殺或自
    殺致死之情事」欄內勾選「否」，與事實並無不合，自難謂
    被告有施用詐術之行為。
  (三)再者，被告與告訴人於九十八年十二月二日簽訂上開房屋之
    不動產買賣契約時，被告確有向告訴人說明曾有人在上開房
    屋內做出自己傷害自己之事，經送往三軍總醫院急救後仍不
    幸死亡，並要求將此事記載於買賣契約書中，係因告訴人當
    場以上開房屋之買賣契約尚須送交長輩過目為由拒絕記載，
    始未將之載明在買賣契約中等情，亦經證人洪永發、張謙謙
    、王孌英即在被告與告訴人簽訂上開房屋買賣契約時在場之
    住商不動產房屋仲介人員於警詢及偵查中分別證述綦詳（他
    字卷第二八頁至第三六頁、第七四頁至第七八頁），且經告
    訴人於偵查中坦稱：被告確有在簽約當時向渠提及曾有人在
    上開房屋內做出自己傷害自己之事，惟並未在屋內死亡等語
    不諱（他字卷第七八頁）。參以告訴人在與被告簽約時，業
    已年逾三十歲，係有相當社會歷練，非年輕識淺，不經世事
    之人，且告訴人與渠配偶江俊毅均非第一次購屋，在向被告
    購買上開房屋之前，即有堆次購入房屋後約莫一至二年後，
    即轉手出售之豐富購屋經驗，如門牌號碼臺北市○○路五三
    號三樓之三房屋、臺北市○○街二０一巷二弄一四號四樓房
    屋、臺北市○○街二六八巷二九弄二二號三樓房屋、臺北市
    ○○路○段三五巷一六號十樓房屋、臺北市○○路四八二巷
    一六號三樓房屋、臺北縣板橋市○○街四二號房屋、臺北市
    ○○路四一之二號六樓房屋等，此有臺北市政府地政電傳資
    訊資料（偵續卷第四二頁至第六三頁）附卷可佐。是縱被告
    在簽約當時未明確使用自殺一語，而係以「曾有人在上開房
    屋內做出自己傷害自己之事」陳述前屋主即案外人之妻曾在
    屋內自殺一事，亦為明確指出係以上吊方式為之，衡常告訴
    人亦無不知被告所謂「自己傷害自己」之意，即係意指「自
    殺」之可能。再酌諸告訴人於偵查中陳稱：「‧‧‧然後我
    跟他再三確定‧‧‧沒有死在裡面，我是針對房子，我認為
    只要沒有人死在裡面就是乾淨的。」等語（他字卷第七八頁
    ），可知若非告訴人在簽約當時，主觀上業已明確認知被告
    係在向渠說明上開房屋曾發生前屋主之妻在屋內自殺之事實
    ，則告訴人豈有再三與被告確認前屋主之妻在上開房屋內自
    殺後，究有無在上開房屋內死亡之可能。況被告關於前屋主
    之妻在上開房屋內自殺後，並未在屋內死亡，而係送往三軍
    總醫院急救後死亡之陳述，亦與前屋主即案外人馬永駿警詢
    筆錄之陳述，並無二致。是以，告訴人指稱被告在簽約當時
    ，刻意隱瞞上情，向渠施用佯稱：系爭房屋內並無發生非自
    然死亡之詐術，致渠陷於錯誤，而購買上開房屋云云，顯不
    符實，委難採信。
  (四)綜上所述，堪認被告於偵查中辯稱其並未刻意隱瞞前屋主之
    妻在上開房屋內自殺之情事，曾有明確告知，無施用任何詐
    術等語非虛可採。此外，依卷證資料所示，復無其他積極證
    據足以認定被告有聲請人所指之詐欺取財犯行，自不能遽對
    被告以詐欺取財罪相繩。從而，臺灣臺北地方法院檢察署檢
    察官及臺灣高等法院檢察署檢察長分別予以不起訴處分及駁
    回再議之聲請，於法並無不當。準此，聲請人本件交付審判
    之聲請，為無理由，應予駁回。
五、據上論斷，依刑事訴訟法第二百五十八條之三第二項段，裁
    定如主文。
中    華    民    國    99    年    12    月    20    日
                        臺灣臺北地方法院刑事第十五庭
                            審判長法  官  廖紋妤
                                  法  官  莊書雯
                                  法  官  吳麗英
上正本證明與原本無異。
本裁定不得抗告。
                                  書記官  藍儒鈞
中    華    民    國    99    年    12    月    20    日

司法院資訊處製作；財團法人民間司法改革基金會備份。
